【裁判字號】    98,財管,91
【裁判日期】    981125
【裁判案由】    指定遺產管理人
【裁判全文】
臺灣臺南地方法院民事裁定              98年度財管字第91號
聲  請  人  兆豐國際商業銀行股份有限公司台南科學園區分公
            司
法定代理人  乙○○
上列聲請人聲請對被繼承人甲○○選任遺產管理人事件，本院裁
定如下：
    主  文
選任財政部國有財產局臺灣南區辦事處臺南分處為被繼承人甲○
○之遺產管理人。
聲請程序費用新臺幣壹仟元由被繼承人甲○○之遺產負擔。
    理  由
一、按繼承人均拋棄其繼承權者，準用關於無人承認繼承之規定
    ，民法第1176條第6項定有明文。繼承開始時，繼承人之有
    無不明，而不能依民法第1177條選定遺產管理人時，得由利
    害關係人聲請法院選任之。次按繼承人因故不能管理遺產，
    或未委任遺產管理人，被繼承人亦無遺囑指定者，得由利害
    關係人聲請法院選任遺產管理人，民法第1178條第2項、非
    訟事件法第154條第1項分別定有明文。揆諸前揭規定意旨，
    於繼承人皆拋棄其繼承權，無人繼承時，亦應許利害關係人
    聲請法院選任遺產管理人，俾為遺產之處置。
二、本件聲請意旨略以：被繼承人甲○○（女，民國○○年○月○○
    日生，身分證統一編號：Ｚ000000000號，最後住所：臺南市
    ○區○○里○○鄰○○路169巷19號）與聲請人間存有債權債
    務關係，因被繼承人甲○○已於98年5月28日死亡，其名下
    財產無人繼承，而其親屬會議並未於一個月內選定遺產管理
    人，致聲請人之債權一直無法行使，今為保障聲請人之權益
    ，爰依法聲請選定被繼承人甲○○之遺產管理人等語。
三、經查：聲請人主張之上開事實，業據其提出除戶謄本、交通
    銀行一般理財綜合房屋擔保放款合約書、98年7月27日南院
    龍家家98年度繼字第1540號函（以上均為影本）為證，次查
    被繼承人甲○○已知之繼承人均已拋棄繼承，經本院調閱98
    年度繼字第1540號拋棄繼承卷宗查核無誤；自堪信聲請人之
    主張為真實。而聲請人為被繼承人之債權人，故其以利害關
    係人聲請選任被繼承人之遺產管理人，核與上開規定並無不
    合，應予准許。
四、按公示催告期限屆滿，無繼承人承認繼承時，其遺產於清償
    債權，並交付遺贈物後，如有剩餘，歸屬國庫；又按非公用
    國有財產以財政部國有財產局為管理機關，民法第1185條、
    國有財產法第12條分別定有明文。查本件被繼承人甲○○之
    繼承人皆已拋棄繼承，而被繼承人甲○○之遺產，倘無人承
    認繼承時，將於清償債權，交付遺贈物後，歸屬國庫，為使
    被繼承人甲○○遺產之處置順利進行，本院認選任財政部國
    有財產局臺灣南區辦事處臺南分處為被繼承人甲○○之遺產
    管理人為適當。
五、依非訟事件法第157條，裁定如主文。
中    華    民    國    98    年    11    月    25    日
                   家事法庭  司法事務官  柯雅菱
以上正本係照原本作成。
如不服本裁定，應於裁定送達後10日內向本院提出抗告狀，並繳
納抗告費新臺幣1千元。
中    華    民    國    98    年    11    月    27    日
                                  書記官  劉毓如


司法院資訊處製作；財團法人民間司法改革基金會備份。
